臺灣士林地方法院民事判決　　　　　　　　93年度智字第26號
原　　　告　三立電視股份有限公司
法定代理人　丙○○
訴訟代理人　甲○○
被　　　告　億廣影視有限公司
法定代理人　乙○○
上列當事人間損害賠償事件，本院於民國94年5 月18日言詞辯論
終結，判決如下：
    主  文
被告應給付原告新台幣捌佰零參萬貳仟伍佰元，及自民國九十三
年十月七日起至清償日止，按週年利率百分之五計算之利息。
原告其餘之訴駁回。
訴訟費用由被告負擔四分之三，餘由原告負擔。
本判決原告勝訴部分，於原告以新台幣貳佰陸拾柒萬柒仟伍佰元
供擔保後，得假執行。但被告如於執行標的物拍定、變賣前，以
新臺幣捌佰零參萬貳仟伍佰元為原告預供擔保，得免為假執行。
原告其餘假執行之聲請駁回。
    事實及理由
一、原告主張被告於民國92年12月1 日與原告簽訂電視節目「天
    地有情」（下稱系爭節目）重製授權合約，依合約第一條之
    約定，被告應以每集新台幣（以下同）35,000元之授權金額
    ，依原告於合約期間內所製播之系爭節目集數（共計153 集
    ）計算並支付授權費總額總計5,355,000 元予原告，惟被告
    於合約簽署後，不僅未依約定支付簽約金700,000 元予原告
    ，亦未依約定履行各項約定義務。後經原告於93年7 月21日
    以內湖郵局2535號存證信函催告限期被告於函到7 日內履約
    ，亦未獲被告善意回應。依據合約第4 條第1 項之約定：乙
    方（即被告）違反本合約條款，經甲方（即原告）書面催告
    及限期改正，逾期未補正者，甲方有權逕行終止或解除本合
    約，並要求乙方支付以總授權費用2 倍計算之懲罰性違約金
    及賠償一切損害。故依合約之約定，請求被告支付原告10,7
    10,000元之懲罰性違約金及原告因被告違約所遭受之損害。
    爰訴請被告返還上開金額及利息，並聲明：被告應給付原告
    原告10,710,000元及自支付命令送達被告之翌日起至清償日
    止，按按週年利率百分之5 計算之利息，並願供擔保請准宣
    告假執行。
二、被告則抗辯：(一)被告經由訴外人大正國際有限公司經理丁○
    ○之引介與原告簽訂系爭合約，言明共計120 集。詎嗣經發
    現系爭節目之實際高達約180 集。逾原訂之120 集甚多，顯
    影響市場接受度，且超出被告原預計之成本，故被告未曾施
    行重製，且業於接獲原告存證信函前，於92年12月底即將原
    告原所交付之該節目第1 至20集母帶返還原告，並表示解除
    系爭合約之意思，經原告同意而收回上開母帶，為求慎重，
    復於93年8 月4 日以台中三十七支局郵局第889 號存證信函
    之送達為解除系爭合約之意思表示。是系爭合約業因原告未
    依債之本旨提出給付，而經雙方合意解除或經被告依法解除
    ，被告並無違約情事。(二)如經審認結果，被告仍具可歸責之
    違約情事，則原告既未提出因而所致具體之損害證明及數額
    ，其依據系爭合約書所訂總授權費用2 倍計算之懲罰性違約
    金請求，亦屬過高，依據民法第252 條之規定，法院得減至
    相當之數額。並聲明：(一)駁回原告之訴。(二)願供擔保請准宣
    告免為假執行。
三、兩造不爭執之事實：
    原告主張被告於民國92年12月1 日與原告簽訂系爭節目重製
    授權合約，原告已依約交付第一批母帶（20集），後經被告
    退回之事實，為被告所不爭執，並有重製授權合約書為證，
    自可信為真實。
四、本件之爭點乃在：(一)兩造有無約定以120 集為限。(二)如被告
    違約，原告請求之違約金是否過高。茲論述如下：
  (一)兩造有無約定以120 集為限？
    被告抗辯訂約時有言明以120 集為限，為原告所否認。經查
    ：被告就此項抗辯雖舉證人丁○○為證。而證人丁○○到庭
    證稱：「（問：是否知悉重製授權合約？）知道，簽約時，
    我和三立公司的黃茵小姐、吳思穎先生及億廣公司的乙○○
    先生等4 人均在場。黃茵小姐說天地有情不會超過120 集，
    因為集數太長的話，乙○○會虧本。」等語（見本院卷第29
    頁筆錄），惟查證人另稱其曾借款予被告，後因被告未能清
    償而於93年8 月加入成為被告股東（見本院卷第30頁筆錄）
    ，顯見其與被告之利害關係一致，所述是否可信本有疑問。
    且與被告法定代理人於本院審理時所稱：「如超過100 集就
    不好賣，所以不會與原告簽超過100 集的合約。」（見本院
    卷第22頁筆錄）不符。又依兩造所簽重製授權合約書第九條
    所定：「本合約之約定如有增、刪、修、改之需要時，須經
    雙方以書面協議之方式為之。」則就被告所稱足以影響其是
    否締約之節目總集數限制，如此重大之事項自應載明於書面
    之契約，始符常理。然觀之兩造所簽重製授權合約書非但無
    上開約定，且於第一條明確約定：「．．集數：依甲方實際
    製播之本節目集數為準，每集90分鐘，實錄約72分鐘。」，
    故被告所辯及證人丁○○之證詞與書面契約所載不符，自難
    採信。從而被告抗辯原告製播總集數超出120 集，係未依債
    之本旨給付，其主張解除契約自不合法。又被告辯稱其表示
    解除系爭合約之意思，經原告同意而收回第1 批母帶，契約
    亦經兩造合意而解除云云，亦為原告所否認。經查：依系爭
    重製授權合約書第二條第(一)項第3 點約定：「乙方應於每次
    提帶後30日內，將該次提領之材料返還予甲方。」，故原告
    主張其收受被告退回之母帶係依合約之約定，非同意解除契
    約，亦非無據。故被告辯稱兩造已合意解除契約亦不足採。
  (二)如被告違約，原告請求之違約金是否過高？
    依據系爭重製授權合約書第四條第(一)項之約定：乙方（即被
    告）違反本合約條款，經甲方（即原告）書面催告及限期改
    正，逾期未補正者，甲方有權逕行終止或解除本合約，並要
    求乙方支付以總授權費用2 倍計算之懲罰性違約金及賠償一
    切損害。被告既未依約支付簽約金，亦未依約定履行各項約
    定義務，原告依上開約定請求，原非無據。惟按：「約定之
    違約金額過高者，法院得減至相當之數額。」民法第252 條
    定有明文。又「當事人約定契約不履行之違約金過高者，法
    院固得依民法第252 條以職權減至相當之數額，惟是否相當
    仍須依一般客觀事實、社會經濟狀況及當事人所受損害情形
    ，以為酌定標準。」、「約定之違約金是否過高，應就債務
    人若能如期履行債務時，債權人可得享受之一切利益為衡量
    之標準，而非以僅約定一日之違約金額若干為衡量之標準。
    」亦有最高法院49年台上字第807 號、51年台上字第19號判
    例可稽。本件參以原告所主張其損害金額為授權所得，依15
    3 集，每集35,000元，總金額為5,355,000 元，並參酌目前
    社會經濟狀況，認兩造約定以總授權費用2 倍計算之懲罰性
    違約金實屬過高，認以酌減至總授權費用1.5 倍計算即8,03
    2,500 元方為相當。
五、又按「債權人基於債之關係，得向債務人請求給付。」；「
    給付有確定期限者，債務人自期限屆滿時起，負遲延責任。
    」；「給付無確定期限者，債務人於債權人得請求給付時，
    經其催告而未為給付，自受催告時起，負遲延責任。其經債
    權人起訴而送達訴狀，或依督促程序送達支付命令，或為其
    他相類之行為者，與催告有同一之效力。」；「應付利息之
    債務，其利率未經約定，亦無法律可據者，週年利率為百分
    之五。」，民法第199 條第1 項、第229 條第2 項、第233
    條第1 項前段、第203 條分別定有明文。原告依據契約關係
    ，對被告有違約金給付請求權，給付標的為金錢，且為無確
    定期限者，而被告經原告聲請發支付命令迄今未付，即應負
    遲延責任，依據上揭規定，原告就所得請求之8,032,500 元
    部分，併請求被告自支付命令送達被告翌日即93年10月7 日
    起至清償日止，按年息百分之5 計算之利息，要無不合，應
    予准許，至逾此所為請求，應予駁回。
六、兩造均陳明願供擔保請准宣告假執行及免予假執行，經核原
    告勝訴部分並無不合，爰分別酌定相當之供擔保金額，准許
    之，原告敗訴部分，其假執行之聲請，已失所附麗，應併予
    駁回。
七、本件判決基礎已臻明確，兩造其餘之攻擊防禦方法及訴訟資
    料，經本院審酌後，核與判決結果不生影響，無逐一論列之
    必要，附此敘明。
八、據上論結，原告之訴為一部有理由，一部無理由，依民事訴
    訟法第79條、第390 條第2 項、第392 條判決如主文。
中　　華　　民　　國　　94　　年　　5 　　月　　31　　日
                  民事第一庭法  官  陳麗芬
以上正本係照原本作成。
如對本判決上訴須於判決送達後20日內向本院提出上訴狀。
中　　華　　民　　國　　94　　年　　5 　　月　　31　　日
                            書記官  黃惠苹
